臺灣臺中地方法院刑事判決　96年度訴字第940號
公　訴　人　臺灣台中地方法院檢察署檢察官
被　　　告　甲○○
　　　　　　　　　　　之2
　　　　　　　　　　現羈押於臺灣臺中看守所
選任辯護人　宋永祥律師
　　　　　　盧昱成律師
上列被告因毒品危害防制條例案件，經檢察官提起公訴（九十六
年度偵字第三三四八號），本院判決如下：
    主    文
甲○○販賣第一級毒品，累犯，處有期徒刑拾陸年，褫奪公權拾
年；扣案夾鏈袋壹包、電子磅秤壹臺、門號000000000
號行動電話壹支（不含ＳＩＭ卡）均沒收之；販賣毒品所得新臺
幣陸仟元沒收，如全部或一部不能沒收時，以其財產抵償之。又
販賣第一級毒品，未遂，累犯，處有期徒刑拾年，褫奪公權拾年
；扣案之海洛因貳包含袋重壹點伍捌公克（鑑後淨重為壹點
公克，空包裝重零點肆捌公克）沒收銷燬之；扣案夾鏈袋壹包、
電子磅秤壹臺、門號000000000號行動電話壹支（不含
ＳＩＭ卡）均沒收之。應執行有期徒刑貳拾伍年陸月，褫奪公權
拾年；扣案夾鏈袋壹包、電子磅秤壹臺、門號00000000
0號行動電話壹支（不含ＳＩＭ卡）均沒收之；販賣毒品所得新
臺幣陸仟元沒收，如全部或一部不能沒收時，以其財產抵償之。
    犯罪事實
一、甲○○（施用毒品部分檢察官另行偵辦起訴）綽號「阿全」
    ，前於民國八十九年間因違反槍砲彈藥刀械管制條例案件，
    經本院於八十九年十月三日以八十九年度訴字第一三六六號
    判決有期徒刑一年二月，嗣上訴臺灣高等法院臺中分院後於
    八十九年十一月二十四日撤回上訴確定；又因強盜案件經本
    院於九十年十月二十九日以八十九年度訴字第二五五八號判
    決有期徒刑五年確定，前開二案經合併定應執行為六年確定
    ，嗣於九十二年十一月六日縮刑假釋出獄，至九十五年十月
    二日縮刑期滿執行完畢。詎甲○○仍不知悔改，明知海洛因
    為毒品危害防制條例第二條第二項第一款所認危害性、成癮
    性之第一級毒品，竟各別基於意圖營利而販賣第一級毒品之
    犯意，分別為下列販賣毒品海洛因之行為：
  (一)於九十六年一月十六日凌晨三、四時許（原起訴意旨記載為
    十七、十八日間，業經公訴檢察官更正），由乙○○（其施
    用毒品海洛因由檢察官另行處理）以門號00000000
    00號行動電話聯繫甲○○持用之門號000000000
    0號行動電話，邀約甲○○至乙○○位於臺中市○○○○街
    二五號五樓之一住處，嗣在乙○○住處內，甲○○以新臺幣
    （下同）六千元價格，販賣而交付第一級毒品海洛因一包重
    約四分之一錢予乙○○施用，並收取販賣毒品款六千元。
  (二)因乙○○為警報准施以通訊監察監聽其所涉毒品犯行，而於
    九十六年一月二十三日二十三時二十分許，在臺中市○○○○街二五號五樓之一住處樓下，為警查獲，並在其同意下搜
    索扣得第二級毒品ＭＤＭＡ（俗稱搖頭丸）一顆、供施用第
    一級毒品海洛因之塑膠鏟管一支、生理食鹽水空瓶一瓶、毒
    品殘渣袋一個，及購毒用之門號0000000000號行
    動電話一支等物，並主動向警供述施用毒品海洛因來源係購
    自甲○○，及自動配合查緝員警查緝販賣毒品者甲○○，再
    於九十六年一月二十四日零時四十八分許，以前開購毒行動
    電話聯繫甲○○，並表示將向其購買第一級毒品海洛因四分
    之一錢。甲○○接獲電話後，同意販賣，並告知本次毒品之
    品質較前次佳，價格八千元，須現金交易，隨即請不知情之
    丙○○（當時為強盜通緝犯，已發監執行，另經檢察官為不
    起訴處分）駕駛登記在甲○○之未婚妻名下但實為甲○○在
    使用之車號二七一二－ＬＤ號自用小客車，搭載甲○○攜帶
    本即持有並用以販賣之第一級毒品海洛因二包含袋重一‧五
    八公克（鑑後淨重為一‧三三公克，空包裝重○‧四八公克
    ，純度為十五‧六二％，純質淨重○‧二一公克，），前往
    臺中市○○○○街二五號樓下，準備販賣而交付第一級毒品
    海洛因予乙○○。嗣於同日一時五十五分許甲○○由丙○○
    載送至前址樓下後，尚未及完成交易即經在場埋伏之員警查
    獲，因而販賣海洛因未遂，並經警在甲○○所使用之車內扣
    得甲○○所有之上開第一級毒品海洛因二包、未含毒品成分
    之香煙十支、供販毒用之電子磅秤一台、夾鏈袋一包、門號
    000000000號行動電話一支（含ＳＩＭ卡），及其
    所有之門號、000000000、0000000000
    號、0000000000號、0000000000號、
    0000000000號行動電話五支（均含ＳＩＭ卡）、
    未插入ＳＩＭ卡行動電話一支；另於同日四時，在甲○○之
    臺中市○區○○路四段二三二之二號十三樓之二室住處查獲
    甲○○所有供施用毒品所用之第二級毒品大麻種子一包含袋
    重三‧五公克、塑膠鏟管一支、毒品殘渣袋三個（以上三項
    另經檢察官依施用毒品程序辦理）等物。
三、案經臺中市警察局第一分局、海巡署臺中機動查緝隊報告臺
    灣臺中地方法院檢察署檢察官偵查起訴。
    理    由
一、按被告以外之人於審判外之言詞或書面陳述，除法律有規定
    者外，不得作為證據；又被告以外之人於偵查中向檢察官所
    為之陳述，除顯有不可信之情況者外，得為證據，刑事訴訟
    法第一百五十九條第一項、第一百五十九條之一第二項分別
    定有明文。是該未經被告詰問之被告以外之人於偵查中向檢
    察官所為之陳述，除顯有不可信之情況者外，係屬有證據能
    力，但為未經完足調查之證據。當事人對於詰問權既有處分
    之權能，則此項詰問權之欠缺，非不得於審判中由被告行使
    以補正，而完足為經合法調查之證據，最高法院九十六年度
    台上字第一八七○號判決意旨可資參照。又所謂「顯有不可
    信之情況」，係指陳述是否出於供述者之真意，有無違法取
    供情事之信用性而言，故應就偵查筆錄製作之原因、過程及
    其功能等加以觀察其信用性，據以判斷該項陳述是否有顯不
    可信之情況，並非對其陳述內容之證明力如何加以論斷，最
    高法院九十四年度台上字第六二九號判決意旨亦可資參照。
    本案證人乙○○於檢察官偵查時既經具結為證，復於審理中
    經本院依被告甲○○聲請傳喚到庭結證行交互詰問，以供被
    告、辯護人行使在場權、對質權、詰問權及詢問權，用以確
    保被告之反對詰問權，則被告甲○○就證人乙○○之證言之
    反對詰問權已經確保，證人乙○○於偵查中之結證供述，已
    補正為完足之證據。而證人乙○○自警詢、偵查迄至本院審
    理中所供大致相符，其於偵查中之結證並無顯不可信之情況
    （詳後述），自得為證據，合先敘明。
二、訊據被告甲○○固坦承在前揭九十六年一月二十四日一時五
    十五分許，在臺中市西區○○○○街二五號前，經警查獲所
    扣得之上揭毒品、磅秤、行動電話等均為其所有，及毒品確
    為第一級毒品海洛因等事實不諱，惟矢口否認有販賣任何毒
    品之行為，其辯稱：伊只是幫乙○○送毒品過去，是屬於互
    調毒品，沒有販賣云云，其選任辯護人為被告辯護稱：被告
    並無販毒行為，最後一次查獲，係警方查獲乙○○後，陷害
    教唆而查獲被告，乙○○本身無購買海洛因之意，而被告本
    亦無販售之犯意，其被陷害而將毒品送往乙○○住處時為警
    查獲；又被告涉犯於九十六年一月十七日、十八日販毒部分
    ，則僅是單憑乙○○之陳述而已，從乙○○監聽通聯紀錄，
    即知九十五年十月間起警方就開始監聽乙○○，但無被告於
    一月十七、十八日販毒給乙○○之監聽；被告與乙○○互相
    調用毒品，充其量僅購成轉讓或幫助施用毒品；又被告於案
    發時，係欲以自己施用剩餘之海洛因撥給乙○○施用，惟於
    警詢時遭警察誘稱：因本件扣案之毒品稀少，無法構成販毒
    ，可將尿液更替，僅以持有毒品移送，被告一時受騙，故於
    廁所採尿時，即目睹警察將麥茶飲料倒入尿液容器，而被告
    經警採集之尿液經法院送請鑑定結果，有摻入麥茶，可證被
    告所持有之毒品確係供自己施用之用，非供販賣之用；另被
    告於案發後，亦曾配合警方調查供出毒品來源，其中經警並
    查獲「李清淳」等語。然查，上揭犯罪事實，業據證人乙○○於偵查及本院審理中結證綦詳，並有通訊監察書（稿）、
    通訊監察錄音及譯文、門號000000000與0000
    000000號行動電話之雙向通聯紀錄為證。而被告被查
    獲後，經警扣得第一級毒品海洛因二包含袋重一‧五八公克
    、未含毒品成分之香煙十支、電子磅秤一台、門號0000
    00000號、000000000、000000000
    0號、0000000000號、0000000000號
    、0000000000號行動電話六支（均含ＳＩＭ卡）
    、未插入ＳＩＭ卡行動電話一支、第二級毒品大麻種子一包
    含袋重三‧五公克、塑膠鏟管一支、毒品殘渣袋三個等物，
    有搜索扣押筆錄、查緝現場照片等附卷足佐。且上揭二包毒
    品海洛因經送鑑驗，確含有第一級毒品海洛因成分，驗後淨
    重為一‧三三公克，空包裝重○‧四八公克，純度為十五‧
    六二％，純質淨重○‧二一公克，亦有法務部調查局九十六
    年三月二日調科壹字第○九六二三○一七六二○號鑑定通知
    書一份在卷可按（偵卷第九十三頁）。
三、雖被告及其辯護人以前揭情詞置辯，惟查：
  (一)被告與證人丙○○之前後說詞不一，其等供述之誠信性存疑
    ：
    1.被告於九十六年一月二十四日十時五十五分許之警詢時，
      將扣案之第一級毒品海洛因二包、大麻種子、大麻煙十支
      、電子磅秤一台、夾鏈袋一包等物，均推稱係丙○○所有
      ，自己僅承認塑膠鏟管一支、毒品殘渣袋三個係伊所有；
      且就警方提示九十六年一月二十四日之監聽譯文伊與乙○○對話中提及之「女生」、「半錢」、「東西跟上次的不
      一樣，這個比較好」，辯稱是乙○○要伊幫他找應召女，
      價錢一個四千，二個八千元，這次的小姐比上次漂亮，所
      以價錢不同云云。
    2.被告於九十六年一月二十四日檢察官訊問時供承：警方查
      扣的一級毒品海洛因、大麻菸、電子磅秤、手機、大麻種
      子，都是伊的；丙○○所駕駛之車子，是伊未婚妻所有，
      但平常大部分都是伊在使用比較多，車上被扣到的毒品等
      物都是伊的等語。同次訊問其後又改稱：「今天開車到精
      誠路找乙○○，是因他叫我幫他送毒品過，乙○○本人要
      半錢，但我身上沒那麼多，就送一包約○點幾公克過去，
      另一包夾在筆記本內，我就不曉得是何人的。」云云，並
      稱：「通訊監察譯文中之『要現金回來』，是因乙○○之
      前有欠我錢，請他要還我現金，我拿毒品過去是屬於互相
      調毒品。」云云（均見偵卷第十四頁）。
    3.被告於九十六年一月二十四日本院羈押訊問時，供承警方
      在伊車上所查獲之海洛因、大麻、磅秤、手機均為其所有
      等語（本院聲羈卷第四頁）。
    4.被告於九十六年三月十九日本院接押訊問時供稱：九十六
      年一月二十四日那天是乙○○打電話問伊身上還有沒有海
      洛因，叫伊分四分之一給他，當時未講好要算他多少錢，
      伊等沒有在買賣，他不是跟伊買，這次是要送藥給乙○○
      ，伊想說之前伊有跟他拿過一次藥，所以大家互相，所以
      是要送藥給他；乙○○之前曾經跟伊要過一、二次海洛因
      都是在九十五年底以後的事，伊等都是在藥頭那裡買藥認
      識的，都是伊等離開藥頭出來時，他跟伊講說一點給他，
      乙○○是買安非他命，他說他睡不著跟伊要海洛因吸食，
      伊都給乙○○一支香煙的量；扣案海洛因只有一包是伊的
      ，是伊自己買來要吸食用的，另一包不是伊的，伊不知道
      是誰的，伊因為車子有借朋友使用，伊不知道是否是朋友
      放的，塑膠鏟管、毒品殘渣袋三個，伊不知道是如何查獲
      云云。然被告既自承當天是要送交海洛因予乙○○，而經
      查獲有二包海洛因（含袋毛重分別為○‧八公克、○‧七
      八公克，參警卷扣案證物相片十一，按一錢為三‧七五公
      克，四分之一錢為○‧九四公克，該二包海洛因之毛量均
      近於○‧九四公克），若一包是被告自己施用，則另一包
      當然應是準備送交給乙○○，其所辯不知他人所放，顯無
      足採。且被告既供承伊與乙○○互相送毒品海洛因，而查
      獲時乙○○是要四分之一錢的量，則可見其二人縱有互相
      送毒品海洛因，其量亦不應僅一支香煙量，然被告卻又供
      稱先前一、次無償給乙○○一支香煙量的海洛因，其明顯
      矛盾，不言可諭。
    5.被告於本院九十六年七月十七日審理期日供稱：「行動電
      話、毒品殘渣袋、塑膠鏟管、電子磅秤、海洛因、大麻煙
      、大麻種子都是我的。沒有使用過的夾鏈袋不是我的，也
      不是在我家查獲的，是在我的車上查獲的。」（本院卷第
      一五三頁）。
    6.被告於本院九十六年五月二十二日審理期日對證人乙○○
      行交互詰問後，供稱：「我真的沒有賣乙○○毒品，確實
      有提供毒品給他用過，我們是互相會請來請去。我免費提
      供給乙○○毒品的那次，是乙○○說第一次跟我買的那次
      。當天去乙○○家，他問我還有無「女人」（台語，指海
      洛因），我說有，他說拿出來，捲一根煙，我才拿海洛因
      出來，免費提供他施用。」云云（本院卷第八十七、八十
      九頁）。
    7.被告於本院九十六年八月七日審理期日供稱：九十六一月
      二十四日監聽譯文中對話所講到之女生半錢部分，就是指
      毒品海洛因，說到要拿現金部分，不是伊要跟乙○○收八
      千元，伊是說這次伊跟人家拿的品質比較好，要八千元，
      如果他要的話，也是要用八千元跟人家拿，不是伊要賣他
      八千元云云（本院卷第二一七、二一九頁），然既然毒品
      是被告從其所有毒品中分四分之一錢給被告，如有付款，
      亦應是乙○○付款給被告，焉有乙○○也要用八千元跟人
      家拿之理。
    8.證人丙○○於九十六年一月二十四日八時四十分許、十五
      時許之警詢供稱：警方在車號二七一二–LD號自小客車內
      之手剎車處的衛生紙團內查獲一包海洛因，及在駕駛座前
      處的筆記本子內查獲另一包海洛因，均是甲○○的等語。
      嗣於九十六年一月二十四日檢察官訊問供改稱：「毒品是
      在副駕駛座椅子下，毒品是誰的，我不清楚，那是用衛生
      紙包的，車子是甲○○的老婆所有，我平常都看甲○○開
      那部車」云云（偵卷第十七頁）；於本院審理中，證人丙○○就在甲○○所使用之車上所扣得另包藏置於筆記本內
      之海洛因，及在甲○○住處所查獲之塑膠鏟管、毒品殘渣
      袋，究係何人所有，則證稱：均不是伊所有，伊不知毒品
      海洛因係誰的，亦不知塑膠鏟管、毒品殘渣袋是誰的（本
      院卷第七十七至七十八頁）。而按刑事訴訟法第一百五十
      九之二規定，被告以外之人於檢察事務官、司法警察官或
      司法警察調查中所為之陳述，與審判中不符時，其先前之
      陳述具有較可信之特別情況，且為證明犯罪事實存否所必
      要者，得為證據。參以上開車輛及住處均係被告在使用，
      既無證據顯示扣案之海洛因二包及塑膠鏟管、毒品殘渣袋
      係丙○○或其他人所有而置放，而被告本身就上開物品究
      係何人所有，於歷次供述中所供反覆，自以證人丙○○於
      警詢中所供，較為可信，且為證明犯罪事實所必要，得採
      為證據，認係被告所有。
  (二)證人乙○○自警詢、偵查迄至本院之歷次供證大致相符，且
    與卷證之監聽錄音、譯文、行動電話通聯紀錄資料等相符。
    1.證人乙○○於九十六年一月二十四日檢察官訊問時具結證
      稱：伊跟甲○○買過三次毒品海洛因，第一次是二個月前
      ，可是甲○○說要跟伊電話聯絡，但是都沒有，也沒有買
      到；第二次好像是九十六年一月十八日跟甲○○買六千元
      ，四分之一錢海洛因，在伊家裡交貨，當時是甲○○親自
      送過來的；第三次是因被警方查獲後，伊心生悔意，願意
      跟警方配合，伊被警方查緝時，就有跟警方說伊毒品是跟
      叫「阿銓」的人買的，也有配合警方查緝；伊都是以伊的
      電話0000000000撥打甲○○的電話00000
      00000，甲○○就會把毒品送過來等語（偵卷第九、
      十頁）。
    2.證人乙○○於本院九十六年五月二十二日審理期日證稱：
      伊是一月二十三日晚上在家裡住處的樓下被警察查獲，警
      方拿搜索票到伊家裡搜索，查獲一粒眠；伊先前曾跟甲○○買過一次，何時跟他買的忘記了，買的份量是四分之一
      錢，就是半錢的一半，六千元，伊是用伊門號00000
      0000的手機打電話跟甲○○聯絡交易；伊之前在警詢
      、偵查中說，第一次跟甲○○買毒品是在一月十八日，這
      個日期是伊推測的，伊不確定是在哪一天；伊在一月二十
      四日當天打電話給甲○○時，對話當中有提到說這個是八
      喔，因為這個東西跟上次不一樣，這個八是指八千元，是
      跟上次不一樣的；伊是在查獲之後才打電話給甲○○的，
      是因為被警察曉以大義，伊感到悔意，所以伊才打電話跟
      警察配合，當時有跟警察說伊施用的毒品是從誰來的，警
      察要伊打電話給藥頭，供出藥頭，所以伊就跟警方配合，
      因為伊之前曾跟阿全（即甲○○）拿一次海洛因，所以伊
      就打電話給阿全，配合警方逮捕阿全，查獲當天伊只是配
      合警方將甲○○誘出，並非真的要跟甲○○買毒品；而伊
      之前陸陸續續施用海洛因，到一月二十三日被查獲前，大
      約施用了一個禮拜左右；伊在被查獲前一個禮拜有與甲○○一起施用海洛因，是甲○○去伊精誠二十三街的住處找
      伊的，他就拿海洛因出來，自己施用，他就問伊要不要用
      ，然後伊就拿錢跟他拿，這就是伊第一次跟他拿毒品，伊
      拿了四分之一錢的海洛因，六千元；當天甲○○載丙○○
      及伊十幾年前交往過之女友何玉靜來；伊在他來之前，有
      先打電話給他，要他到伊家，當時伊打電話給他，不是講
      要買毒品的事，是要還他錢，他到伊家後，他拿毒品出來
      用，伊才跟他買毒品，伊在電話中提到要買毒品，只有被
      警查獲的那次；伊第一次買毒品是給他現金；查獲那次，
      伊跟甲○○的電話通話中，有講到男生、女生，男生是指
      安非他命，女生是指海洛因，伊當時確定是要跟他買女生
      ，半錢送過來，他說沒有半錢，剩下四分之一；之前伊有
      欠他兩千元，這次對話是談到買海洛因要現金交易，不能
      賒欠；伊沒有要甲○○幫伊叫小姐；伊不曾跟甲○○一起
      去跟其他藥頭買過安非他命或海洛因等語（本院卷第八十
      一至八十八頁）。
    4.依卷附被告所使用門號000000000行動電話與證
      人乙○○所使用之門號0000000000號行動電話
      之雙向通聯紀錄顯示，被告之行動電話在九十六年一月十
      五日晚上十一時十九分許，有與乙○○之行動電話通話，
      當時被告人是在文心路四段附近的基地台，之後於一月十
      六日凌晨一時十一分許、一時四十七分許、一時五十一分
      許、三時二十六分許，通話三次，最後是在三時四十一分
      許被告出現在乙○○住家附近之基地位置台範圍內，打電
      話給乙○○等情（本院卷第一八九至一九一頁），足證被
      告確實是在九十六年一月十五、十六日與乙○○通完電話
      後，即到乙○○之住處。
    5.證人乙○○上揭於本審理中就九十六年一月二十四日打電
      話給被告表示要買海洛因之對話等情，核與卷附監聽譯文
      內容相符，而被告最終於本院審理中亦自承該監聽譯文內
      容所指「女生」、「四分之一」係指海洛因。
    6.依證人乙○○前開於本院所證稱，伊第一次向被告購買海
      洛因，並未事先在電話中提及買毒之事，而是在證人住處
      ，因被告甲○○拿出海洛因施用，證人始向之購買四分之
      一錢，準此，警方自不可能從該次電話中監聽出有何買毒
      之事，被告雖以警方之監聽中並無九十六年一月十七、十
      八日（按已經檢察官更正為一月十六日凌晨）雙方提及買
      賣毒品之對話，而抗辯並無如起訴所認定第一次販毒行為
      ，自無足採。
    7.證人丙○○於本院九十六年五月二十二日審理期日先是證
      稱：伊除了查獲當天外，曾在朋友家見過乙○○，是在哪
      個朋友家，伊忘記了；當時純粹是聊天而已，在場的有伊
      、乙○○、「阿成」，就伊等三個人，時間是在查獲前兩
      、三個月，在查獲前，沒有跟被告甲○○、乙○○在一起
      過；伊不認識一個叫何玉靜的人；（後改稱）伊有跟甲○○去過乙○○在精誠路的家，去過一次，那次是去聊天，
      剛才說的跟這次說的不是同一次，這次他們有捲香煙施用
      海洛因，是甲○○拿出來吸食的，是甲○○自己抽煙完後
      ，才拿給乙○○施用的；（乙○○有無拿錢給甲○○？）
      ，伊沒有看到錢，他們沒有說價錢，只說這個東西會不會
      止癮，是甲○○問乙○○說施用後有沒有效，當時除了伊
      等三個人外，還有一位胖胖的女生等語（本院九十至九十
      二頁），從證人丙○○該次供證以觀，丙○○對於究竟係
      何時？在何處？幾次？共幾人與乙○○見面等節供述不甚
      明確，閃爍其詞，參以前揭證人丙○○就本案扣案物之海
      洛因究係何人所有乙節，自警詢以降前後供述亦不一，從
      一開始明指係被告所有，迄至於本院審理時，避重就輕改
      稱不知何人所有云云以觀，則證人丙○○就此之證言真實
      性，亦當存疑。但可以確認被告曾在丙○○家中拿出海洛
      因予乙○○施用，雖證人丙○○就乙○○有無拿錢給甲○○乙節，證稱：伊沒有看到錢云云，然徵諸被告於九十六
      年一月二十四之監聽錄音中已提及這次的品質與上次不一
      樣，要八千元，且須現金交易以觀，益見被告甲○○並非
      大方慈善之人，不可能平白無故無償提供海洛因予乙○○
      ，況證人丙○○是被告之友人，既時而居住在甲○○住處
      ，且本案又係與被告同時為警查獲，則其所證迴護被告乃
      事理之常，就此節所證，尚難遽信。反觀證人乙○○先後
      供述明確一致，又與通訊監察譯文內容中所隱含有前次交
      易之情形相符，證人乙○○證述較諸丙○○可採。
    (三)按司法警察（官）對於自始即有犯罪故意之行為人，因達
      成犯罪調查目的之必要，佈設機會，與之對合，藉以蒐集
      證據，且不違背法定程序者，自為法之所許。此與對於原
      無犯罪故意之人，而以引誘、教唆等違法手段，設局誘陷
      ，引發其犯意，致蹈陷犯罪者，因有害於公平正義，亦顯
      然違反人權之保障，其因此所取得之證據並無容許性之情
      形不同。行為人如原即具有販毒營利之決意，雖遭警設計
      誘捕致實際上不能完成毒品交易時，因行為人原即具有販
      賣毒品之意思，客觀上又已著手於販賣之行為，自應成立
      販賣毒品未遂罪。苟行為人原本無販毒營利之意思，因調
      查犯罪人員之引誘或教唆始起意販賣，則為學理上所謂「
      陷害教唆」，即不能認成立販賣毒品罪，而加以處罰。最
      高法院九十二年度台上字第四五二七號、九十三年度台上
      字第一七○四號裁判意旨可資參照。本案係證人乙○○被
      警方查獲後，供出其上手來源，再由乙○○配合警方辦案
      ，以行動電話與被告約定好購買海洛因之數量及價錢，雙
      方並言及此次之品質、價錢不同於上次交易，則被告顯然
      自始即有售賣海洛因之故意，警方僅因達成犯罪調查目的
      之必要，由乙○○出面向被告購買海洛因，藉以蒐集證據
      ，復無其他違反法定程序之情形，殊無採證違誤可言，僅
      該次販賣第一級毒品之犯行應認係未遂而已，被告所辯第
      二次查獲是陷害教唆云云，不可採。
    (四)就被告抗辯其於案發後經警採尿，警察將麥茶飲料倒入尿
      液容器乙節，雖經本院將被告為警所採集之尿液，再送請
      詮昕科技股份有限公司鑑定結果，經該公司以氣相層析質
      譜儀法做安非他命與甲基安非他命之複驗，並以市售三種
      麥茶飲料（光泉、愛之味、黑松）分別進行安非他命類／
      鴉片類初步篩檢與肌酐酸值檢驗結果，扣案尿液呈甲基安
      非他命呈陽性反應，其闕值濃度為三百五十三ng／ml；至
      肌酐酸值部分，扣案尿液為五‧八mg／dl，光泉麥茶為三
      ‧○mg／dl，愛之味為三‧八一mg／dl，黑松麥茶為三‧
      二mg／dl，而creatinine肌酐酸是人體肌肉內的creatine
      自然轉化而來，在沒有任何特殊疾病之情形下，肌肉內
      creatine轉化成creatinine的速度是一定的，也就是正常
      人便中無摻加物時，creatinine的濃度應該是在四十五mg
      ／dl左右，因而由上述檢驗結果之推估，扣案尿液受檢者
      ，若無特殊生理疾病，則此尿液有摻假的可能等語，有該
      公司九十六年五月二十一日詮昕字第九六○一四號函檢驗
      報告在卷可考（本院卷第一三一至一三四頁）。然因被告
      是否有特殊生理疾病本院尚無從查知，且縱認該採尿有摻
      假之可能，但該採尿係用作被告有無施用毒品之憑證，與
      本案被訴販賣毒品無關。而被告於警詢時供稱伊沒有施用
      第一級毒品海洛因，但有施用第二級毒品大麻及安非他命
      等語，此與扣案尿液之檢驗報告結果相符；況且被告於警
      詢中否認有販賣毒品海洛因予乙○○，並就警方所提示九
      十六年一月二十四日零時四十八分許之電話監聽譯文內容
      中有提及「女生」、「男生」、「帶半錢過來」等語是何
      意時，辯稱：那是應召之暗語云云（事後被告於本院審理
      時始坦承該等用語，就是指送海洛因之事），顯見被告於
      警詢中就有無販賣毒品乙節，根本未有何不利於己之供述
      ，縱有如其所辯是警方引誘而交換其坦承犯行之情形，但
      在事證上觀之，顯無效果，被告並未因警方之引誘而坦承
      販毒，被告就此之抗辯於本案販賣犯行，並無實益，無礙
      於本案依前揭事證之認定。
    (五)又毒品危害防制條例第十七條規定：犯第四條第一項之罪
      ，供出毒品來源，因而破獲者，得減輕其刑，其立法意旨
      重在鼓勵具體供出其上游販毒者，俾資追查該毒梟前手及
      其上游毒品，以杜絕毒品之蔓延與氾濫為目的。倘未因其
      自白進而查獲毒梟前手或其上游毒品者，自不得執此邀本
      條規定之寬減（最高法院九十二年度台上字第二八九七號
      裁判意旨可資參照）。查，被告固曾於偵查中經檢察官指
      揮承承辦員警借提被告前往台中市○○○路七八○號十一
      樓等地查緝被告所稱之毒品來源者「李清涼」（偵卷第二
      十七頁），然不僅被告提供之姓名有誤，且當時尚查無所
      獲；而被告於本案審理中始終否認販賣毒品犯行，且另案
      被告「李清淳」係於九十六年三月二十九日在臺中市○○○路七八○號八樓之一住處，經警搜索查獲其「施用」毒
      品海洛因及安非他命，並僅扣得第一級毒品海洛因一袋（
      毛重○‧六四公克），而經由檢察官簽分偵辦，有臺灣臺
      中地方法院檢察署九十六年度毒偵字第二八一六號檢察官
      起訴書附卷可憑（本院卷第一五五頁），依該起訴書所載
      ，尚無事證足認定李清淳即是被告販賣毒品海洛因之上手
      來源，況李清淳當時被查扣之毒品僅一袋毛重○‧六四公
      克，其量甚微，是否為被告之毒品來源上手，容有疑竇。
      而本案被告一方面否認犯罪，極力推卸自己責任，卻又不
      忘以供出他人邀功求得減刑，實為不取，並不符毒品危害
      防制條例第十七條之自白減刑之規定，併予敘明。
    (六)綜上所述，被告前揭所辯，均無足採，本案事證明確，被
      告犯行洵堪認定。
四、論罪科刑：
    按海洛因為毒品危害防制條例第二條第二項第一款所列管之
  　第一級毒品。
  (一)被告二次出售海洛因之行為，核分別係犯毒品危害防制條例
    第四條第一項之販賣第一級毒品罪及同條第六項、第一項之
    販賣第一級毒品未遂罪。公訴意旨認被告第二次之販賣第一
    級毒品海洛因犯行，係屬既遂犯，惟本院認係未遂犯，已如
    前述，而參照司法院七十六年度廳刑一字第一九八三號釋示
    ，及最高法院八十七年度台上字第三二三四號裁判意旨，認
    既遂犯與未遂犯之間，無庸變更起訴法條。被告二次為販賣
    而持有毒品之低度行為已為販賣之高度行為吸收，均不另論
    罪。
  (二)被告所犯上開二罪之間，犯意各別，應予分論併罰。
  (三)被告前於八十九年間因違反槍砲彈藥刀械管制條例案件，經
    本院於八十九年十月三日以八十九年度訴字第一三六六號判
    決有期徒刑一年二月，嗣上訴臺灣高等法院臺中分院後於八
    十九年十一月二十四日撤回上訴確定；又因強盜案件經本院
    於九十年十月二十九日以八十九年度訴字第二五五八號判決
    有期徒刑五年確定，前開二案經合併定應執行為六年確定，
    嗣於九十二年十一月六日縮刑假釋出獄，至九十五年十月二
    日縮刑期滿執行完畢，此有臺灣臺中地方法院檢察署刑案資
    料查註紀錄表及臺灣高等法院被告前案紀錄表附卷可稽，其
    於五年之內，故意再犯本案有期徒刑以上之罪，均係屬累犯
    ，惟因所犯二罪之法定刑係死刑或無期徒刑，依刑法第六十
    四條第一項及第六十五條第一項規定，均不得加重，故毋庸
    加重其刑。被告第二次販毒已著手販毒行為之實施，未生販
    毒獲利之結果，為未遂犯，爰依刑法第二十五條第二項之規
    定，按既遂犯之刑度減輕其刑。又本案被告二次販賣毒品，
    二次均僅販售四分之一錢之微量，第一次獲利六千元，第二
    次則屬未遂，並未因此獲有鉅額利益，而販賣第一級毒品罪
    之刑度則為無期徒刑或死刑，情輕法重，本院審以上情，認
    縱使科處該條最輕法定本刑猶嫌過重，均應依刑法第五十九
    條規定（遞）減輕其刑。
  (四)爰審酌被告素行不良，有前開紀錄表在卷佐參，因染上毒品
    ，進而販毒營利，害人害己，擴大毒害，犯後復飾詞否認犯
    行態度不佳等一切情狀，分別量處如主文所示之刑，並依其
    犯罪性質認有褫奪公權之必要，各予以褫奪公權十年，及定
    其應執行之刑。
五、沒收：
  (一)扣案之海洛因二包含袋重一‧五八公克（鑑後淨重為一‧三
    三公克，空包裝重○‧四八公克）為違禁物，依毒品危害防
    制條例第十八條第一項前段規定諭知沒收銷燬之。
  (二)扣案夾鏈袋一包雖被告否認係其所有，然該夾鏈袋係在被告
    所使用之自小客車所查獲，一如扣案藏置於被告車上筆記本
    內之海洛因一包，被告亦否認係伊所有，然本院參照證人丙○○所供該海洛因係被告所有，及該自小客車係被告在使用
    ，無證據顯示係他人所有而置放，且被告經本院認定有販賣
    毒品海洛因，復扣有二包海洛因及一台電子磅秤，而證人乙○○二次均係向被告購買四分之一錢海洛因，必須磅秤分裝
    ，則該夾鏈袋及電子磅秤均當係被告所有供秤重分裝販賣海
    洛因所用；又門號000000000號行動電話一支（不
    含ＳＩＭ卡），係被告用以與乙○○聯絡販賣毒品海洛因所
    用，應依毒品危害防制條例第十九條第一項之規定宣告沒收
    之。
  (三)門號000000000號行動電話之ＳＩＭ卡一張，因○
    九一一字頭之行動電話門號係屬中華電信股份有限公司核配
    之門號，依中華電信股份有限公司行動通信分公司九十六年
    七月二十七日以行行二字第○九六○○○○三七四號函覆本
    院謂：ＳＩＭ卡之用途為識別合法客戶、通話及記帳之依據
    ，該公司於客戶申租月租型或預付型行動電話門號時配發一
    張ＳＩＭ卡，客戶於租用行動電話門號期間「持有」該ＳＩ
    Ｍ卡可發、受話，於門號退租或預付型門號逾期未儲值被回
    收時，則該ＳＩＭ卡即「作廢」，該公司「不再回收」卡片
    等情，有該函文在卷可考，則依其函文意旨，申請門號之客
    戶於合法使用門號之期間，僅係持有該ＳＩＭ卡，於門號回
    收時，ＳＩＭ卡則係因作廢始不回收，由是，ＳＩＭ卡之所
    有人仍應認係中華電信股份有限公司。而毒品危害防制條例
    第十九條第一項之義務沒收，仍以該等供犯罪所用之係屬犯
    人所有者為要，此為最高法院向來之見解，則上開門號之Ｓ
    ＩＭ卡一張，尚不在應沒收之列。至扣案被告所有其餘行動
    電話，雖係被告所有，但無事證足認係供本案販賣毒品海洛
    因所用，亦不在沒收之列。另被告所有未含毒品成分之香煙
    十支、第二級毒品大麻種子一包含袋重三‧五公克、塑膠鏟
    管一支、毒品殘渣袋三個等物，均與本案販賣毒品海洛因無
    關，後三者並經檢察官於起訴書中表明另依施用毒品程序處
    理，故均不在本案沒收之列。
  (四)被告第一次以六千元之價格販賣海洛因四分之一錢予證人乙○○，並已取得價款，該六千元為其犯罪所得；第二次尚未
    完成交易行為，則無犯罪所得。前者應依毒品危害防制條例
    第十九條第一項規定諭知沒收之，如全部或一部不能沒收時
    ，以其財產抵償之。
據上論斷，應依刑事訴訟法第二百九十九條第一項前段，毒品危
害防制條例第四條第一項、第六項、第十八條第一項前段、第十
九條第一項，刑法第十一條、第四十七條第一項、第二十五條第
二項、第五十九條、第三十七條第二項、第五十一條第五款、第
八款，判決如主文。
中　　華　　民　　國　　96　　年　　8 　　月　　28　　日
                  刑事第八庭  審判長法　官 林慧英
                                    法　官 陳慧珊
　　　　　　　　　                  法  官 賴恭利
上正本證明與原本無異。
如不服本判決，應於送達後十日內向本院提出上訴狀（須附具體
理由及繕本），上訴於臺灣高等法院臺中分院。
中　　華　　民　　國　　96　　年　　8 　　月　　28　　日
                                    書記官 陳貴卿
附錄論罪科刑法條
毒品危害防制條例第４條：
製造、運輸、販賣第一級毒品者，處死刑或無期徒刑；處無期徒
刑者，得併科新臺幣 1 千萬元以下罰金。
製造、運輸、販賣第二級毒品者，處無期徒刑或7年以上有期徒
刑，得併科新臺幣 7 百萬元以下罰金。
製造、運輸、販賣第三級毒品者，處5年以上有期徒刑，得併科
新臺幣 5 百萬元以下罰金。
製造、運輸、販賣第四級毒品者，處3年以上10年以下有期徒刑
，得併科新臺幣 3 百萬元以下罰金。
製造、運輸、販賣專供製造或施用毒品之器具者，處1年以上7年
以下有期徒刑，得併科新臺幣 1 百萬元以下罰金。
前五項之未遂犯罰之。
